臺灣高雄地方法院刑事判決
111年度訴緝字第34號
公  訴  人  臺灣高雄地方檢察署檢察官
被      告  方明鴻



選任辯護人  呂郁斌律師
上列被告因違反毒品危害防制條例案件，經檢察官提起公訴（11
0年度偵字第16106號、第18104號、第20929號），本院判決如下
：
    主  文
方明鴻犯如附表一所示之罪，各處如附表一所示之刑及沒收。應
執行有期徒刑貳年陸月。
    事  實
一、方明鴻及鄧承暐（原名：周承暐，被訴部分業經本院以110
    年度訴字第793號判決）為同性伴侶，其等均明知甲基安非
    他命係毒品危害防制條例第2條第2項第2款所列之第二級毒品
    ，不得非法持有、販賣，竟共同基於販賣第二級毒品之犯意
    聯絡，分別為下列行為：
（一）曾仁霆透過友人向鄧承暐洽詢購毒之管道，鄧承暐即將方
      明鴻之通訊軟體LINE帳號（暱稱：「鴻」）提供予曾仁霆
      ，嗣於民國110年7月18日9時3分，由方明鴻透過其IPHONE
       XR手機以LINE與曾仁霆聯繫毒品交易事宜，約定以新臺
      幣（下同）7,500元之價格，販賣第二級毒品甲基安非他
      命1錢予曾仁霆，而曾仁霆於同日10時21分先以無摺存款
      方式存款3,800元至方明鴻指定之中國信託銀行帳號00000
      0000000號帳戶後，方明鴻與鄧承暐再共同向上游黃志平
      （所涉販賣第二級毒品犯嫌，業經臺灣高雄地方檢察署〈
      下稱高雄地檢署〉檢察官以110年度偵字第16841、22495號
      、111年度偵字第6759號起訴）以6,500元購得甲基安非他
      命1錢，並於同日15時許，共同前往高雄市小港區二苓國
      小，由方明鴻交付第二級毒品甲基安非他命1錢予曾仁霆
      並收取餘款3,700元而完成交易。
（二）嗣曾仁霆因利用通訊軟體Grindr販賣第二級毒品甲基安非
      他命，於110年7月26日14時許，在屏東縣○○鎮○○○路00號
      之「無菸海之坵」為喬裝購毒者之員警當場查獲，曾仁霆
      為協助員警查緝毒品上游，於110年7月30日0時27分許，
      以LINE與方明鴻聯絡，佯裝欲購買第二級毒品甲基安非他
      命2錢，方明鴻與鄧承暐復共同基於販賣毒品以營利之犯
      意聯絡，由方明鴻於同日12時44分約定以16,000元之價格
      ，販賣第二級毒品甲基安非他命2錢予曾仁霆，曾仁霆並
      以無摺存款方式存款8,000元至前開中國信託銀行帳戶，
      方明鴻與鄧承暐再共同向上游黃志平、蘇品嘉（所涉販賣
      第二級毒品犯嫌，業經高雄地檢署檢察官以110年度偵字
      第16841、22495號、111年度偵字第6759號起訴）購得第
      二級毒品甲基安非他命2錢後，於同日17時48分聯絡後未
      久，共同前往高雄市○○區○○路0段00號之「林園汽車旅館
      」203號房，由方明鴻交付第二級毒品甲基安非他命2錢予
      曾仁霆及收取餘款8,000元，於交易完成之際，即為埋伏
      在房內之員警當場逮捕而不遂，並當場扣得如附表二所示
      之物，而悉上情。             
二、案經屏東縣政府警察局東港分局報告高雄地檢署檢察官偵查
    起訴。
    理  由
壹、證據能力部分：
　　本判決下列引用之言詞及書面陳述等各項證據資料，關於被
    告以外之人於審判外陳述之傳聞供述證據，經檢察官、被告
    方明鴻及其辯護人於審判程序中均同意作為證據使用，或知
    有傳聞證據之情形而未於言詞辯論終結前聲明異議（見本院
    111年度訴緝字第34號卷〈下稱訴緝卷〉第99頁），本院審酌
    該等證據作成時之情況，並無取證之瑕疵或其他違法不當之
    情事，且與待證事實具有關聯性，應均具有證據能力。其餘
    認定本案犯罪事實之非供述證據，經查並無違反法定程序取
    得之情形，依刑事訴訟法第158條之4規定反面解釋，亦應具
    證據能力。
貳、實體部分：
一、認定事實所憑之證據及理由：
（一）上揭犯罪事實，業據被告始終坦承不諱，亦據證人即購毒
      者曾仁霆、證人即另案被告鄧承暐於警詢、偵訊中證述屬
      實，並有屏東縣政府警察局東港分局搜索扣押筆錄、扣押
      物品目錄表暨扣押物品收據、110年7月30日偵查報告、中
      國信託銀行ATM交易明細、高雄市立凱旋醫院濫用藥物成
      品檢驗鑑定書各1份，以及曾仁霆與「鴻」7月18日、7月3
      0日LINE對話截圖33張、警方與暱稱「Hi幫」之對話紀錄
      截圖14張、刑案現場照片8張、扣案物照片3張在卷可稽（
      見屏東縣政府警察局屏東分局屏警分偵字第11031767200
      號卷〈下稱警卷〉第5至6頁、第11至87頁、第163至193頁、
      屏東縣政府警察局東港分局東警分偵字第11032023300號
      卷第77至89頁，高雄地檢署110年度他字第5566號卷第49
      至61頁、高雄地檢署110年度偵字第16106號卷〈下稱偵卷〉
      第33至57頁、第77至85頁、第99至103頁、第113頁，110
      年度訴字第793號卷〈下稱院卷〉第113頁、訴緝卷第99頁）
      ，足認被告上開任意性自白與事實相符，堪採為認定事實
      之依據。
（二）按販賣毒品係違法行為，非可公然為之，亦無公定之價格
      ，不論任何包裝，均可任意分裝增減分量，而每次販賣之
      價量，亦可能隨時依雙方間之關係深淺、資力、需求量及
      對行情之認知、來源是否充裕、查緝是否嚴緊，購買者被
      查獲時供述購買對象之可能性風險之評估等，因而異其標
      準，並機動調整，非可一概而論，販賣之利得除經坦承犯
      行或價量俱臻明確外，委難察得實情，販賣之人從價差或
      量差中牟利方式雖異，其意圖營利之非法販賣行為則一。
      再參酌甲基安非他命物稀價昂，取得不易，且此等交易為
      政府懸為嚴予取締之犯罪，苟無利可圖，應無甘冒被查緝
      法辦重刑之危險，平白無端義務為該買賣之工作。查，被
      告供承：7月18日我賺得500元是我和周承暐一起拿去作生
      活費。7月30日我向上游購買該2包安非他命成本是13,000
      元，我賣給「霆」16,000元，得利3,000元。剩下的3,000
      元是我跟周承暐共同的生活費；而另案被告鄧承暐亦陳稱
      ：共同販賣毒品之獲利部分是拿來當作我與方明鴻共同的
      生活費，因為我父親一天只給我和方明鴻各300元的生活
      費，不夠用等語（見警卷第51頁、第82頁，偵卷第37頁、
      第49頁），足證被告確實有與另案被告鄧承暐共同販賣甲
      基安非他命，並從中賺取差價作為生活開銷，堪認被告主
      觀上就本案2次共同販賣第二級毒品犯行，均有營利之意
      圖無訛。
（三）從而，本案事證明確，被告上開犯行均堪認定，應依法論
      科。
二、論罪科刑：
（一）論罪：
　　1.按「誘捕偵查」在實務運作上一般區分為兩種類型，即「
      創造犯意型之誘捕偵查」與「提供機會型之誘捕偵查」；
      前者，亦稱「陷害教唆」，指該行為人原不具犯罪之故意
      ，純因司法警察之設計教唆，始萌生犯意，進而實施犯罪
      構成要件之行為者。「陷害教唆」係司法警察以引誘或教
      唆犯罪之不正當手段，使原無犯罪故意之人因而萌生犯意
      而實施犯罪行為，再進而蒐集其犯罪之證據而予以逮捕偵
      辦；縱其目的係在於查緝犯罪，但其手段顯然違反憲法對
      於基本人權之保障，且已逾越偵查犯罪之必要程度，對於
      公共利益之維護並無意義，向為法所不許。後者，係指行
      為人原本即有犯罪之意思，偵查人員僅係提供機會讓其犯
      罪，於其犯罪時予以逮捕而言，亦稱為「釣魚偵查」，因
      行為人本即有犯罪之故意，雖與該行為人交涉之偵查機關
      所屬人員或其合作者，實際上並無使犯罪完成之真意，但
      該行為人應成立未遂犯（最高法院110年度台上字第5054
      號判決意旨參照）。查曾仁霆係透過友人知悉另案被告鄧
      承暐有取得甲基安非他命之管道，故於110年7月18日即透
      過LINE向被告、另案被告鄧承暐購買第二級毒品，而被告
      亦自承係販售毒品賺取價差營利等情，前已認定，復觀諸
      曾仁霆於110年7月30日因配合警方查緝毒品上游，同樣係
      透過LINE向被告詢問可否購買毒品及毒品價格後，被告立
      即應允並與另案被告鄧承暐一同向上游購買毒品用以販賣
      予曾仁霆乙節，此有曾仁霆與「鴻」7月30日LINE對話截
      圖在卷可參（見警卷第163頁），可見被告非無販賣第二
      級毒品之意思，警方僅係對原已具有犯罪故意之被告及另
      案被告鄧承暐，以設計引誘之「釣魚」方式，使其暴露犯
      罪事證而予以逮捕偵辦，核與「陷害教唆」之情形迥然有
      別，則上開警方所實施之作為，當屬「提供機會型之誘捕
      偵查」，而非「創造犯意型之誘捕偵查」；又曾仁霆佯裝
      購買毒品，並無實際購毒之真意，惟被告、另案被告鄧承
      暐既有共同販毒之故意，且依約交付毒品，即已著手實施
      販毒之行為，但因警察伺機逮捕，事實上2人與員警不能真
      正完成買賣毒品之行為，是被告如事實欄一、（二）所為
      ，應僅論販賣第二級毒品未遂罪。
　　2.核被告上開所為，就事實欄一、（一）部分，係犯毒品危
      害防制條例第4條第2項之販賣第二級毒品罪；就事實欄一
      、（二）部分，係犯毒品危害防制條例第4條第6項、第2
      項之販賣第二級毒品未遂罪；又被告持有所販賣第二級毒
      品之低度行為，均為前揭各次販賣第二級毒品之高度行為
      所吸收，均不另論罪；而被告與另案被告鄧承暐間，就前
      開犯行均有犯意聯絡及行為分擔，均為共同正犯。被告所
      犯前開2罪，犯意各別，行為互殊，應分論併罰。
（二）刑之減輕事由
　　1.毒品危害防制條例第17條第2項部分：
　　　按毒品危害防制條例第17條第2項規定，犯第4條至第8條
      之罪於偵查及歷次審判中均自白者，減輕其刑。查被告就
      本案販賣第二級毒品犯行，均於偵查及審判中自白不諱，
      業經認定如前，是此部分合於上揭規定，其所為之犯行，
      均應依毒品危害防制條例第17條第2項規定，減輕其刑。
　　2.毒品危害防制條例第17條第1項部分：
　　　按毒品危害防制條例第17條第1項規定，犯該條例第4條至
      第8條、第10條或第11條之罪，供出毒品來源，因而查獲
      其他正犯或共犯者，減輕或免除其刑。查高雄地檢署因被
      告與另案被告鄧承暐之供述，而查獲本案所販賣毒品之上
      游黃志平、蘇品嘉乙情，此有高雄地檢署111年3月7日雄
      檢榮宇110偵16106字第1119015769號函、111年3月18日雄
      檢榮宇110 偵16841 字第1119019781號函在卷可考（見院
      卷第127頁、第139至143頁），是被告所為之犯行，均合
      於毒品危害防制條例第17條第1項之規定，爰考量其供述
      而查獲之毒品上游規模等情，各予減輕其刑。　
　　3.刑法第25條第2項部分：
　　　被告事實欄一、（二）所為犯行屬未遂犯，前已敘明，因
      尚未生實害，犯罪之惡性較既遂犯為輕，爰依刑法第25條
      第2項之規定，按既遂犯之刑減輕之。
　　4.綜上所述，被告所犯之2罪，有上開各減輕其刑之事由，
      爰均依刑法第70條之規定遞減之。至被告之辯護人雖主張
      被告上開犯行亦適用刑法第59條云云，惟按，犯罪之情狀
      顯可憫恕，認科以最低度刑仍嫌過重者，得酌量減輕其刑
      ，刑法第59條定有明文。查，被告明知甲基安非他命為政
      府查禁之第二級毒品，施用後對身心均造成不良影響，竟
      為圖得自身利益，與另案被告鄧承暐共同販售甲基安非他
      命予曾仁霆，客觀上並無足以引起同情之情狀，又考量被
      告本案犯行均已依毒品危害防制條例第17條第2項、第1項
      規定減輕，而事實欄一、（二）之犯行尚依刑法第25條第
      2項減輕，其2犯行所得量處之最低刑度，與本案犯罪情節
      相較，均已難認有何情輕法重之情事，自均無再依刑法第
      59條規定減輕其刑之餘地。
（三）爰審酌被告明知毒品戕害施用者身心健康，一旦染癮，難
      以戒除，常使施用者經濟地位發生實質改變而處於劣勢，
      不僅影響正常生活，且為持續獲得毒品，常淪為盜匪之類
      ，影響社會層面至深且鉅，嚴重破壞社會治安，竟仍販賣
      第二級毒品甲基安非他命以牟利，助長毒品泛濫，所為實
      應非難；惟念及被告並無前科，素行良好，犯後均坦承犯
      行，態度尚佳；兼衡被告販賣毒品之動機、手段、次數、
      交易對象、分工內容，以及被告於本院審理中自陳之學歷
      、家庭經濟生活狀況（因涉個人隱私，詳見訴緝卷第110
      頁）等一切情狀，就被告所犯之2罪，分別量處如附表一
      宣告刑及沒收欄所示之刑。再審酌被告所犯上開各罪之罪
      質相同、販賣對象為1人、犯罪時間之間隔，以及總體法
      益侵害性，定其如主文所示應執行之刑。
　三、沒收：
　（一）扣案之毒品甲基安非他命：
　　　　扣案如附表二編號1、2所示之物為被告如事實欄一、（
        二）所示欲供販賣之第二級毒品，業已於另案被告鄧承
        暐之本院110年度訴字第793號判決中宣告沒收銷燬之，
        爰不併予宣告沒收。
　（二）供犯罪所用之物部分：
　　　　扣案如附表二編號4所示之手機1支，為被告與另案被告
        鄧承暐用以聯繫曾仁霆交易甲基安非他命所用；又扣案
        如附表二編號7所示之電子磅秤1台，為被告與另案被告
        鄧承暐於110年7月30日共同販賣第二級毒品予曾仁霆，
        交付毒品前秤重該毒品所用。上開物品均屬犯罪所用之
        物，均已於另案被告鄧承暐之本院110年度訴字第793號
        判決中宣告沒收，爰不併予宣告沒收。
　（三）犯罪所得部分：
　　　　按犯罪所得，屬於犯罪行為人者，沒收之；前項之沒收
        ，於全部或一部不能沒收或不宜執行沒收時，追徵其價
        額，刑法第38條之1第1項前段、第3項分別定有明文。
        查被告與另案被告鄧承暐共同販賣第二級毒品所分別收
        取之7,500元、8,000元之價金，均為2人共同花用等情
        ，業據被告供稱：我們沒有拆帳，獲利是我與鄧承暐共
        同的生活費等語明確（見警卷第62頁），堪認被告上開
        販賣第二級毒品之犯罪所得，係共同花用而應平分其等
        之犯罪所得，即就上開已取得之交易金額7,500元、8,0
        00元各平分一半，作為被告所分受犯罪所得之認定，而
        此部分犯罪所得既未扣案，為避免被告坐享犯罪所得，
        應依刑法第38條之1第1項前段、第3項之規定，分別在
        被告所犯如附表一所示罪刑項下宣告沒收，於全部或一
        部不能沒收或不宜執行沒收時，追徵其價額。
　（四）上開多數宣告沒收之物，併執行之。至扣案如附表二編
        號3、8所示之物，經被告及另案被告鄧承暐於本院審理
        中均供陳：扣案驗餘淨重0.282公克之甲基安非他命及
        吸食器是施用毒品時使用等語，與本案無關等語（見院
        卷第114至115頁），而此部分之扣案物亦經臺灣橋頭地
        方法院111年度簡字第399號判決宣告沒收，爰均不予宣
        告沒收；而扣案如附表二編號5所示之OPPO手機1支，經
        被告於本院審理中陳稱：OPPO手機和本案無關等語（見
        院卷第114頁），卷內亦無其他事證足佐上開物品與被
        告本案共同販賣第二級毒品犯行之直接關連性，爰不予
        宣告沒收。至原扣案如附表二編號6所示之被告鄧承暐I
        PHONE 12手機1支，與本案共同販賣第二級毒品犯行不
        具直接關連性，且業已於本院110年度訴字第793號案件
        中裁定發還，併此指明。
據上論斷，應依刑事訴訟法第299條第1項前段，判決如主文。
本案經檢察官游淑玟提起公訴，檢察官杜妍慧到庭執行職務。
中　　華　　民　　國　　111 　年　　11　　月　　23　　日
                  刑事第一庭  審判長法　官  蔡書瑜
　　　　　　　　　  　　　　　　　　法　官  蔡有亮
　　　　　　　　　　　　　　　　　　法　官  楊甯伃
以上正本證明與原本無異。
如不服本判決應於收受送達後20日內向本院提出上訴書狀，並應
敘述具體理由；如未敘述上訴理由者，應於上訴期間屆滿後20日
內向本院補提理由書（均須按他造當事人之人數附繕本）「切勿
逕送上級法院」。
中　　華　　民　　國　　111 　年　　11　　月　　23　　日
 　　　　　　　　　　　　　　　　　 書記官  陳蓉柔

附錄本案論罪科刑法條：
毒品危害防制條例第4條第2項、第6項
製造、運輸、販賣第二級毒品者，處無期徒刑或十年以上有期徒
刑，得併科新臺幣一千五百萬元以下罰金。
前五項之未遂犯罰之。

　　
附表一：
編號 販賣之時間、地點、方式 宣告刑及沒收  1 如事實欄一、(一)所示 方明鴻共同犯販賣第二級毒品罪，處有期徒刑壹年拾月。未扣案之犯罪所得新臺幣參仟柒佰伍拾元沒收，於全部或一部不能沒收或不宜執行沒收時，追徵其價額。  2 如事實欄一、(二)所示 方明鴻共同犯販賣第二級毒品未遂罪，處有期徒刑壹年。未扣案之犯罪所得新臺幣肆仟元沒收，於全部或一部不能沒收或不宜執行沒收時，追徵其價額。 

附表二：
編號     扣案物 備註  1 甲基安非他命1包 驗前淨重：3.486公克；驗餘淨重：3.474公克。含包裝袋1只。  2 甲基安非他命1包 驗前淨重：3.535公克；驗餘淨重：3.524公克。含包裝袋1只。  3 甲基安非他命1包 驗前淨重：0.294公克；驗餘淨重：0.282公克。  4 IPHONE XR手機1支 IMEI碼：000000000000000號  5 OPPO手機1支 IMEI碼：000000000000000號  6 IPHONE 12手機1支   7 電子磅秤1台   8 吸食器1組